臺灣臺南地方法院刑事判決
110年度訴字第888號
公  訴  人  臺灣臺南地方檢察署檢察官
被      告  侯景耀


上列被告因違反廢棄物清理法案件，經檢察官提起公訴（110年
度偵字第9763號），被告於本院準備程序時為有罪之陳述，本院
合議庭裁定由受命法官獨任進行簡式審判程序，判決如下：
    主  文
乙○○犯廢棄物清理法第四十六條第一款之任意棄置有害事業廢棄
物罪，處有期徒刑陸月，如易科罰金，以新臺幣壹仟元折算壹日
。緩刑貳年，緩刑期間付保護管束，並應於本判決確定之日起壹
年內，向公庫支付新臺幣貳萬元及接受法治教育課程參場次。
    事實及理由
一、本案被告乙○○所犯為死刑、無期徒刑、最輕本刑3年以上有
    期徒刑以外之罪，亦非屬高等法院管轄之第一審案件，其等
    於準備程序進行中，先就被訴事實為有罪之陳述，經告知簡
    式審判程序之旨，並聽取檢察官、被告、辯護人之意見後，
    本院依刑事訴訟法第273條之1第1項裁定進行簡式審判程序
    ，是本案之證據調查，依同法第273條之2規定，不受同法第
    159條第1項、第161條之2、第161條之3、第163條之1，及第
    164條至第170條所規定證據能力認定及調查方式之限制，先
    予敘明。
二、本案犯罪事實及證據，除證據部分增列「臺南市政府環境保
    護局110年9月28日環稽字第1100105759號函暨函附土地廢棄
    物清除改善現場照片及清運聯單證明1份」、「被告乙○○於
    本院準備程序及審理時之自白」外，均引用檢察官起訴書之
    記載（如附件）。
三、論罪科刑：
　㈠按廢棄物清理法第2條第1項規定：「本法所稱廢棄物，指下
    列能以搬動方式移動之固態或液態物質或物品：一、被拋棄
    者。二、減失原效用、被放棄原效用、不具效用或效用不明
    者。三、於營建、製造、加工、修理、販賣、使用過程所產
    生目的以外之產物。四、製程產出物不具可行之利用技術或
    不具市場經濟價值者。五、其他經中央主管機關公告者。前
    項廢棄物，分下列二種：一、一般廢棄物：指事業廢棄物以
    外之廢棄物。二、事業廢棄物：指事業活動產生非屬其員工
    生活產生之廢棄物，包括有害事業廢棄物及一般事業廢棄物
    。㈠有害事業廢棄物：由事業所產生具有毒性、危險性，其
    濃度或數量足以影響人體健康或污染環境之廢棄物。㈡一般
    事業廢棄物：由事業所產生有害事業廢棄物以外之廢棄物。
    」又現行（下稱「上開認定標準」）係由廢棄物清理法第2
    條第2項授權訂定，其立法目的為判定事業廢棄物之屬性。
    且依上開認定標準第2條，其內容為提供判定順序之規定，
    符合該條任一標準者，即屬有害事業廢棄物。又上開認定標
    準第4條規定：「有害特性認定之有害事業廢棄物種類如下
    ：八、石綿及其製品廢棄物：指事業廢棄物具有下列性質之
    一者：（一）製造含石綿之防火、隔熱、保溫材料及煞車來
    令片等磨擦材料研磨、修邊、鑽孔等加工過程中產生易飛散
    性之廢棄物。（二）施工過程中吹噴石綿所產生之廢棄物。
    （三）更新或移除使用含石綿之防火、隔熱、保溫材料及煞
    車來令片等過程中，所產生易飛散性之廢棄物。（四）盛裝
    石綿原料袋。（五）其他含有百分之一以上石綿且具有易飛
    散性質之廢棄物。」，本案被告拆除自高雄牧場建物之廢石
    綿瓦片自屬有害事業廢棄物無疑。
  ㈡按廢棄物清理法第46條第4款所規定之「清除」及「處理」，
    依行政院環境保護署發布之「事業廢棄物貯存清除處理方法
    及設施標準」第2條第2、3款規定：「二、清除：指事業廢
    棄物之收集、運輸行為。三、「處理」：指下列行為：㈠中
    間處理：指事業廢棄物在最終處置或再利用前，以物理、化
    學、生物、熱處理或其他處理方法，改變其物理、化學、生
    物特性或成分，達成分離、減積、去毒、固化或穩定之行為
    。㈡最終處置：指衛生掩埋、封閉掩埋、安定掩埋或海洋棄
    置事業廢棄物之行為。㈢再利用：指事業產生之事業廢棄物
    自行、販賣、轉讓或委託做為原料、材料、燃料、填土或其
    他經中央目的事業主管機關認定之用途行為，並應符合其規
    定者」。再按廢棄物清理法第46條第1款所稱「任意棄置有
    害事業廢棄物」，係指行為人主觀上基於捨棄或拋棄之意思
    ，而將有害事業廢棄物堆置於某處，並無移轉或後續處理之
    計畫或意圖者而言（最高法院104年度台上字第1492號判決
    意旨參照）。查被告知悉其未領有廢棄物清除、處理許可文
    件，卻將本案廢棄物「掩埋」於本案土地上，屬「處理」行
    為。被告將有害事業廢棄物之廢石綿瓦片掩埋於本案土地，
    未有何後續作為，所為亦構成任意棄置有害事業廢棄物之行
    為。
　㈢核被告所為，係犯廢棄物清理法第46條第1款之任意棄置有害
    事業廢棄物罪、同條第4款前段之非法處理廢棄物罪。
　㈣按「刑事法若干犯罪行為態樣，本質上原具有反覆、延續實
    行之特徵，立法時既予特別歸類，定為犯罪構成要件之行為
    要素，則行為人基於概括之犯意，在密切接近之一定時、地
    持續實行之複次行為，倘依社會通念，於客觀上認為符合一
    個反覆、延續性之行為觀念者，於刑法評價上，即應僅成立
    一罪。學理上所稱「集合犯」之職業性、營業性或收集性等
    具有重複特質之犯罪均屬之，例如經營、從事業務、收集、
    販賣、製造、散布等行為概念者是（最高法院95年度台上字
    第1079號判決意旨參照）；又集合犯乃其犯罪構成要件中，
    本就預定有多數同種類之行為將反覆實行，立法者以此種本
    質上具有複數行為，反覆實行之犯罪，歸類為集合犯，特別
    規定為一個獨立之犯罪類型，例如收集犯、常業犯等。廢棄
    物清理法第46條第4款前段之非法清理廢棄物罪，係以未依
    同法第41條第1項規定領有廢棄物清除、處理許可文件而受
    託清除、處理廢棄物者為犯罪主體，再依該第41條第1項以
    觀，乃謂從事廢棄物清除、處理業務者，應申請核發許可文
    件，或應依許可文件從事清除、處理業務。是本罪之成立，
    本質上即具有反覆性。倘行為人基於概括之犯意，在密切接
    近之一定時間及空間內反覆從事廢棄物之清除、處理，無非
    執行業務所當然，於行為概念上，應認為包括的一罪（最高
    法院98年度台上字第2469號、101年度台上字第5720號判決
    意旨參照）。查被告既係本於同一概括犯意，以相同之方法
    ，在同一地點，處理有害事業廢棄物，是被告自110年3月24
    日起至同年4月3日前往派出所自首時止，反覆在上開地點之
    犯行，依上揭實務見解，可認屬集合犯之實質上一罪。
  ㈤按廢棄物清理法第46條所列第1至6款之罪，係各自獨立之罪
    名，並非犯某一罪之各種加重條件，且同條第3款之未經主
    管機關許可，提供土地回填、堆置廢棄物罪，與同條第4款
    之未依廢棄物清理法第41條第1項規定領有廢棄物清除、處
    理許可文件，從事廢棄物貯存、清除、處理罪，其罪名與犯
    罪態樣互殊，自無包括論以集合犯一罪之餘地（最高法院10
    4年度台上字第3602號判決意旨參照）。被告以一行為同時
    觸犯廢棄物清理法第46條第1、4款規定，為想像競合犯，然
    因有害事業廢棄物含有危害生態之成分，任意棄置對於環境
    污染破壞嚴重，可能引發生態浩劫，情節較重，依刑法第55
    條之規定，應從廢棄物清理法第46條第1款之任意棄置有害
    事業廢棄物罪處斷。。
  ㈥被告在警方未發覺其犯本罪前即向警方自首，有被告之警詢
    筆錄及臺南市政府警察局善化分局刑事案件報告書可佐（見
    警卷第9至10頁、偵卷第3至5頁），爰依刑法第62條前段規
    定，減輕其刑。
  ㈦爰審酌被告未遵照法令規定取得廢棄物清除、處理之許可文
    件，從事廢棄物之清除、處理，並非法任意棄置有害事業廢
    棄物，行為影響環境衛生，危及生態，妨害國民健康，所為
    應予非難；並酌被告之前案素行（見前開臺灣高等法院被告
    前案紀錄表）與犯後坦承犯行之態度，並考量其非法處理、
    任意棄置有害事業廢棄物之種類、數量，本案土地業經清理
    完畢，有臺南市政府環境保護局110年9月28日環稽字第1100
    105759號函暨函附土地廢棄物清除改善現場照片及清運聯單
    證明1份在卷可佐，暨其犯罪目的、手段，於本院審理時自
    陳高中肄業之智識程度，現在仍是耀勝工程有限公司的負責
    人，育有二名未成年子女，需要扶養父母之家庭生活經濟狀
    況等一切情狀，量處如主文所示之刑，並諭知易科罰金之折
    算標準。
  ㈧被告前因故意犯罪受之宣告，於96年12月20日執行完畢後5年
    以內未曾因故意犯罪受有期徒刑以上刑之宣告等情，有前開
    臺灣高等法院被告前案紀錄表1份附卷足查，其因一時失慮
    致罹刑典，犯後坦承犯行，並具悔意，經本案之偵審程序，
    當知所警惕，信無再犯之虞，本院認其所宣告之刑以暫不執
    行為適當，爰依刑法第74條第1項第2款之規定，併予宣告緩
    刑，以啟自新。又為期被告能建立正確之價值觀，並參酌其
    資力及所犯情節等情，宜賦予其適當之社會處遇，爰再依刑
    法第74條第2項第4款之規定，命其應於本判決確定之日起1
    年內，向公庫支付新臺幣2萬元，另為確保被告能記取教訓
    、培養正確法治觀念，確實能戒慎行止，爰依刑法第74條第
    2項第8款之規定，諭知被告應於判決確定之日起1年內，接
    受法治教育課程3場次，並依同法第93條第1項第2款之規定
    ，於緩刑期間內付保護管束，倘被告違反上開規定應行之負
    擔情節重大者，依刑法第75條之1第1項第4款之規定，其緩
    刑之宣告仍得由檢察官向本院聲請撤銷。
四、沒收：
　　被告供稱其後續參與清理本案土地上廢棄物之費用約為30幾
    萬元將近40萬元，復無其他證據足認被告於扣除清理費用後
    尚另有剩餘之犯罪所得，本院認為倘再予諭知沒收，有過苛
    之虞，爰依刑法第38條之2第2項規定，不予宣告沒收。
據上論斷，應依刑事訴訟法第273條之1第1項、第299條第1項前
段，廢棄物清理法第46條第1款、第4款，刑法第11條、第55條、
第62條前段、第41條第1項前段、第74條第1項第2款、第2項第4
款、第8款，第93條第1項第2款，判決如主文。
本案經檢察官林怡君提起公訴，檢察官丙○○到庭執行職務。
中　　華　　民　　國　　110 　年　　11　　月　　22　　日
　　　　　　　　　刑事第十三庭  法　官　王惠芬
以上正本證明與原本無異
如不服本判決應於收受本判後20日內向本院提出上訴書狀，並應
敘述具體理由。其未敘述上訴理由者，應於上訴期間屆滿後20日
內向本院補提理由書狀（均須按他造當事人之人數附繕本）「切
勿逕送上級法院」。
  　　　　　　　　　　　　　　　書記官　陳杰瑞
中　　華　　民　　國　　110 　年　　11　　月　　22　　日
附錄本案論罪科刑所適用法條：
廢棄物清理法第46條
有下列情形之一者，處 1 年以上 5 年以下有期徒刑，得併科新
臺幣 1 千 5 百萬元以下罰金：
一、任意棄置有害事業廢棄物。
二、事業負責人或相關人員未依本法規定之方式貯存、清除、處
    理或再利用廢棄物，致污染環境。
三、未經主管機關許可，提供土地回填、堆置廢棄物。
四、未依第 41 條第 1 項規定領有廢棄物清除、處理許可文件
    ，從事廢棄物貯存、清除、處理，或未依廢棄物清除、處理
    許可文件內容貯存、清除、處理廢棄物。
五、執行機關之人員委託未取得許可文件之業者，清除、處理一
    般廢棄物者；或明知受託人非法清除、處理而仍委託。
六、公民營廢棄物處理機構負責人或相關人員、或執行機關之人
    員未處理廢棄物，開具虛偽證明。
【附件】
臺灣臺南地方檢察署檢察官起訴書
                                     110年度偵字第9763號
　　被　　　告　乙○○　男　35歲（民國00年0月00日生）
　　　　　　　　　　　　住高雄市○○區○○路00巷00號17樓
　　　　　　　　　　　　國民身分證統一編號：Z000000000號
上列被告因違反廢棄物清理法案件，業經偵查終結，認應提起公
訴，茲將犯罪事實及證據並所犯法條分敘如下：
　　　　犯罪事實
一、乙○○為耀勝工程有限公司之負責人，受高雄牧場股份有限公
    司（下稱高雄牧場）委託，於民國110年3月20日起，在臺南
    市○○區○○里○○000號，進行地上物之拆除。乙○○明知從事廢
    棄物清除、處理業務，應向直轄市、縣（市）主管機關或中
    央主管機關委託之機關申請核發公民營廢棄物清除處理機構
    許可文件後，始得受託清除、處理廢棄物業務，且不得任意
    棄置有害事業廢棄物，竟未領有清除、處理許可證，基於非
    法處理廢棄物、任意棄置有害事業廢棄物之犯意，於110年3
    月24日，將拆除自高雄牧場建物之有害事業廢棄物廢石綿瓦
    片，直接掩埋於現場即臺南市○○區○○段0○段000地號土地（
    所有權人：甲○○），以此方式非法處理並棄置有害事業廢棄
    物。嗣因該地地主之父沈清發到場察看，發現拆除後產生之
    廢棄物數量有異，質問乙○○有無非法掩埋廢棄物後，乙○○矢
    口否認，故沈清發即委由怪手到場，並預計翌日開挖，乙○○
    始於翌日向沈清發坦承有掩埋廢棄物情事，並於同年4月3日
    前往高雄市政府警察局三民第二分局鼎金派出所自首，始悉
    上情。
二、案經臺南市政府警察局善化分局報告偵辦。
　　　　證據並所犯法條
一、上揭犯罪事實，業據被告乙○○於警詢及偵查中坦承不諱，核
    與證人高志宏即高雄牧場負責人於偵查中所述內容相符，並
    有臺南市政府環境保護局公害案件稽查工作紀錄、稽查照片
    、委託書、本署公務電話紀錄、土地建物查詢資料、事業廢
    棄物代清除契約書、可寧衛股份有限公司函文在卷可參，足
    認被告任意性自白與事實相符。本案事證明確，被告犯嫌堪
    以認定。
二、核被告所為，係犯廢棄物清理法第46條第1、4款之非法棄置
    有害事業廢棄物罪嫌、未依規定領有廢棄物清除、處理許可
    文件，從事廢棄物清除、處理等罪嫌。
三、依刑事訴訟法第251條第1項提起公訴。
　  此　致
臺灣臺南地方法院
中　　華　　民　　國　 110　　年　　8 　　月　　25　　日
                          檢  察   官   林怡君
本件證明與原本無異
中　　華　　民　　國　 110　　年　　9 　　月　　2 　　日
                          書  記  官    黃怡寧
所犯法條　　
廢棄物清理法第46條
有下列情形之一者，處 1 年以上 5 年以下有期徒刑，得併科新
臺幣 1 千 5 百萬元以下罰金：
一、任意棄置有害事業廢棄物。
二、事業負責人或相關人員未依本法規定之方式貯存、清除、處
    理或再利用廢棄物，致污染環境。
三、未經主管機關許可，提供土地回填、堆置廢棄物。
四、未依第 41 條第 1 項規定領有廢棄物清除、處理許可文件
    ，從事廢棄物貯存、清除、處理，或未依廢棄物清除、處理
    許可文件內容貯存、清除、處理廢棄物。
五、執行機關之人員委託未取得許可文件之業者，清除、處理一
    般廢棄物者；或明知受託人非法清除、處理而仍委託。
六、公民營廢棄物處理機構負責人或相關人員、或執行機關之人
    員未處理廢棄物，開具虛偽證明。